臺灣屏東地方法院刑事判決　　　　　　　99年度易字第1081號
公　訴　人　臺灣屏東地方法院檢察署檢察官
被　　　告　鍾俊國
上列被告因竊盜案件，經檢察官提起公訴（99年度偵字第9861號
），本院判決如下：
    主  文
鍾俊國犯竊盜罪，累犯，處有期徒刑伍月，如易科罰金，以新臺
幣壹仟元折算壹日。
    事  實
一、鍾俊國前於民國94年間因竊盜案件，經臺灣高等法院高雄分
    院以94年度上訴字第805 號判決判處有期徒刑1 年2 月確定
    ，於96年1 月15日縮短刑期假釋出監，所餘期間付保護管束
    ，於96年2 月4 日保護管束期滿未經撤銷假釋，視為執行完
    畢。詎仍不知悛悔，意圖為自己不法之所有，而基於竊盜之
    犯意，於99年7 月5 日凌晨2 時55分許，駕駛其母李福娣所
    有之車牌號碼P2- 0207號自用小客車，前往屏東縣內埔鄉○
    ○村○○路351 號處所附近，以塑膠空桶及抽油器等工具，
    竊取薛景松所有停放在前開處所前車牌號碼VS-2187 號自用
    小貨車油箱內之高級95無鉛汽油約20公升，得手後將之置放
    在前開自用小客車後駛離現場，嗣經薛景松報警並調閱監視
    器錄影畫面後，循線查悉上情。
二、案經屏東縣政府警察局內埔分局報告臺灣屏東地方法院檢察
    署檢察官偵查起訴。
    理  由
一、按被告以外之人於審判外之言詞或書面陳述，除法律有規定
    者外，不得作為證據；又被告以外之人於審判外之陳述，雖
    不符刑事訴訟法第159 條之1 至第159 條之4 之規定，而經
    當事人於審判程序同意作為證據，法院審酌該言詞陳述或書
    面陳述作成時之情況，認為適當者，亦得為證據；另當事人
    、代理人或辯護人於法院調查證據時，知有第159 條第1 項
    不得為證據之情形，而未於言詞辯論終結前聲明異議者，視
    為有前項之同意，刑事訴訟法第159 條第1 項、第159 條之
    5 分別定有明文。其立法意旨在於傳聞證據未經當事人之反
    對詰問予以核實，原則上先予排除。惟若當事人已放棄反對
    詰問權，於審判程序中表明同意該等傳聞證據可作為證據，
    基於尊重當事人對傳聞證據之處分權，及證據資料愈豐富，
    愈有助於真實發現之理念，且強化言詞辯論主義，使訴訟程
    序得以順暢進行，上開傳聞證據亦均具有證據能力。經查，
    本判決以下引用之被告以外之人於審判外之陳述，經本院於
    審判程序提示予檢察官及被告，並告以內容要旨，檢察官及
    被告均表示無意見（參見本院卷第108 頁），且迄言詞辯論
    終結前均未聲明異議，本院審酌此等證據作成時之情況，均
    無不法之情事，且與待證事實具有關聯性，認為適宜作為本
    案之證據，故均有證據能力，合先敘明。
二、訊據被告鍾俊國固坦承上開車牌號碼P2-0207 號自用小客車
    平時為其使用之情，惟矢口否認有何竊盜犯行，辯稱：伊曾
    經將前揭自用小客車借與「陳宏亮」使用，本件竊盜案件應
    該係「陳宏亮」所為云云。然查：
(一)被害人薛景松所有停放在其住處前車牌號碼VS-2187 號自用
    小貨車油箱內之高級95無鉛汽油約20公升於前開時、地遭竊
    之情，業據證人薛景松於警詢中證稱：伊於99年7 月5 日上
    午11時50分欲駕車出門時，發現甫加滿之汽油遭竊，故查看
    門口所裝設之監視器錄影畫面，發現有一名駕駛深綠色自用
    小客車之男子，停放在前開自用小貨車後面，徒手破壞該自
    用小貨車油箱蓋後，以抽油器插入油桶竊取該自用小貨車內
    高級95無鉛汽油約20公升，並將油桶置放在其所駕駛之前開
    自用小客車後離開等語屬實（參見警卷第7 頁），復有監視
    錄影畫面翻拍照片5 張附卷可證（參見偵查卷第12、13 頁
    ），是上情首堪認定；而被害人薛景松所述之前開深綠色自
    用小客車之車牌號碼為P2-0207 號之情，此有監視錄影翻拍
    照片1 張及車輛詳細資料報表1 紙附卷足憑（參見警卷第23
    、31頁），堪認屬實；又駕駛車牌號碼P2-0207 號自用小客
    車並以抽油氣及油桶等工具竊取被害人薛景松汽油之男子，
    經證人即被告母親李福娣指認後確認為被告之情，業據證人
    李福娣於警詢中證稱：車牌號碼P2-0207 號自用小客車平日
    為被告所駕駛，被告身高約170 公分中等身材，經伊觀看監
    視錄影畫面後確認畫面中之男子確實為被告正確無誤等語明
    確（參見警卷第9 、10頁），本院衡酌證人李福娣為被告之
    母親，對於被告之相貌、身型及走路之態勢應均知之甚詳，
    且骨肉親情所繫，若非有絕對之確信，當無為此指認之理，
    是其指認當堪採信。
(二)至證人李福娣雖於本院審理時證稱：當時伊於警詢時雖有指
    認監視器錄影畫面中之男子為被告，但這是因為當時詢問之
    警員態度很兇，伊就警詢之詢問都回答是，且錄影畫面很模
    糊，警員拿2 張伊兒子的照片給伊看，問是否為被告，伊因
    為當時很緊張，就回答是等語（參見本院卷第104 頁），然
    就警詢筆錄觀之，該筆錄記載多以證人李福娣自己回答問題
    之方式為之，與證人李福娣前開所稱僅回答「是」之方式有
    所不同，是其前開所稱之詞已非無疑，況證人即為李福娣製
    作筆錄之警員鍾文仁於本院審理時證稱：當時伊調出監視器
    錄影畫面時即知本案竊盜者為男性，故通知李福娣到警局時
    根本不會認為汽油係李福娣所竊取，所以不可能對她有強暴
    、脅迫等情事，對她作筆錄也不會很兇，只是要她出面說明
    前揭自用小客車為何人所駕駛，且被告非轄區的人，所以作
    筆錄前並不知道被告這個人，也沒有鎖定對象及暗示李福娣
    畫面裡面的人為被告，是在作筆錄前給李福娣看監視錄影畫
    面，她就說畫面中之男子是她兒子即被告，所以後來伊才又
    調出鍾俊國之影像照片給李福娣辨認確定等語（參見本院卷
    第105 、106 頁），證人即李福娣製作筆錄之紀錄警員李瀚
    昌於本院審理時證稱：因為調出監視錄影畫面時即知本案竊
    盜者為男性，故通知李福娣到警局時根本不會認為汽油係她
    所竊取，所以不可能對她有強暴、脅迫等情事，伊作筆錄也
    沒有對李福娣兇，且被告非轄區的人，所以作筆錄前並不知
    道被告這個人，只是李福娣到警局後，有當場給李福娣看監
    視器錄影畫面作指認，她看到畫面後的反應很直接，就說畫
    面中偷汽油之男子是她兒子，所以才會知道畫面中之男子為
    被告等語（參見本院卷第10 6、107 頁），可見證人李福娣
    在警局所為之指認，係其看過監視錄影畫面後本於自身之認
    知所為，非受在場警員之誘導或脅迫始為之甚明，是證人李
    福娣於本院審理所證之詞，無非為被告飾卸迴護之詞，尚不
    足採。
(三)至被告雖以前開情詞置辯，惟前開監視錄影畫面中之男子即
    為被告本人，業經證人李福娣指認無誤，已如前開所述，又
    前開自小客車平常為被告所使用之情，復據證人李福娣證述
    明確（參見本院卷第103 頁背面），堪可認定；被告雖辯稱
    當時其將前開自用小客車借與「陳宏亮」使用云云，然被告
    於100 年3 月10日本院第一次準備程序中供稱伊當時在臺南
    工作，伊係在臺南將車子借與「陳宏亮」使用，「陳宏亮」
    係約25、26歲之人云云（參見本院卷第57頁背面），其後於
    100 年3 月21日本院第二次準備程序中則供稱當時伊係在高
    雄武慶路將車子借與伊當時之同事「陳宏亮」，「陳宏亮」
    約30幾歲之人云云（參見本院卷第73頁背面），其就借車與
    「陳宏亮」之地點及「陳宏亮」之年紀等節供述已有未合，
    復於明知前開所辯借車地點有所出入下，於本院審理時改辯
    稱伊在臺南及高雄各借2 次車子與「陳宏亮」云云（參見本
    院卷第109 頁），可見其所辯借車與「陳宏亮」一節，尚無
    足採；況被告一再供承「陳宏亮」僅為其工作上同事，伊不
    知道他住何處，如果車子沒有歸還，也不知道要如何找到他
    ，伊現在也已經找不到他了等語（參見本院卷第73頁背面、
    第109 頁），是被告對於「陳宏亮」住於何處等均一無所知
    下，即率然將前揭價值不斐之自用小客車借與「陳宏亮」，
    而陷自身於無法追回該自用小客車之處境，則果若「陳宏亮
    」借車後即逃逸無蹤，其在無法尋得「陳宏亮」下，只能任
    由該自小客車遭「陳宏亮」竊奪，此與常情大相違逕，益見
    其所辯借車與「陳宏亮」一節，當屬虛構無疑。從而，可知
    被告前揭空言所辯之詞，非僅前後未符，更與常情相背，無
    足採信。
(四)綜上所述，被告前開所辯，顯係卸責之詞，不足採信。本案
    事證明確，被告犯行洵堪認定，應予依法論科。
三、核被告鍾俊國所為，係犯刑法第320 條第1 項之竊盜罪。被
    告有如事實欄所載前案科刑及執行情形，有臺灣高等法院被
    告前案紀錄表在卷可稽，其於有期徒刑執行完畢後5 年內，
    故意再犯本案有期徒刑以上之罪，為累犯，應依刑法第47條
    第1 項之規定加重其刑。爰審酌被告前有犯罪紀錄（前開構
    成累犯之罪刑除外），有前開被告前案紀錄表在卷足稽，足
    見其素行不佳，且其時值青壯，竟不思以勞力賺取所需，反
    意圖不勞而獲，任意竊取他人財物，其所為顯不尊重他人財
    產權益，侵害他人之財產權，破壞社會治安，實屬非是，且
    犯後否認犯行，企圖矯飾推卸犯行，犯後態度不佳，並考量
    其犯罪之動機、目的、手段，被害人所失損害非鉅等一切情
    狀，量處如主文所示之刑，並諭知易科罰金之折算標準，以
    資儆懲。蒞庭公訴人對被告本案竊盜犯行具體求處有期徒刑
    8 月，固非無見，惟本院斟酌前開事項，認蒞庭公訴人所求
    刑度略嫌過重，附此敘明。
四、另蒞庭公訴人認被告鍾俊國前曾有多次竊盜前科，再犯本件
    多次竊盜犯行，顯有犯罪之習慣，請求併依竊盜犯贓物犯保
    安處分條例第3 條第1 項規定，諭知被告刑前強制工作。惟
    就被告鍾俊國前所犯竊盜犯行觀之，其第1 次連續竊取電纜
    線犯行之時間為93年間，而第2 次竊取汽油犯行之時間為99
    年間，時間距離非近，是本院以其之前竊盜次數、時間及所
    竊得之財物觀之，認被告所為尚與懶惰成習、長期間、有計
    畫、以犯罪成為日常習慣之情形有所不同，要難認屬嚴重性
    職業性犯罪，是單憑被告之竊盜前案紀錄，尚難謂被告積習
    已深，顯有犯竊盜之習慣。況「十八歲以上之竊盜犯、贓物
    犯，有犯罪之習慣者，得於刑之執行前，令入勞動場所強制
    工作。」竊盜犯贓物犯保安處分條例第3 條第1 項固定有明
    文，惟保安處分係針對受處分人將來之危險性所為之處置，
    以達教化、治療之目的，為刑罰之補充制度，我國現行刑法
    採刑罰與保安處分雙軌制，係在維持行為責任之刑罰原則下
    ，為協助行為人再社會化之功能，以及改善行為人潛在之危
    險性格，期能達成根治犯罪原因、預防犯罪之特別目的，是
    保安處分中之強制工作，旨在對嚴重職業性犯罪及欠缺正確
    工作觀念或無正常工作因而犯罪者，強制其從事勞動，學習
    一技之長及正確之謀生觀念，使其日後重返社會，能適應社
    會生活。竊盜犯贓物犯保安處分條例第3 條第1 項規定，即
    係本於保安處分應受比例原則之規範，使保安處分之宣告，
    與行為人所為行為之嚴重性、行為人所表現之危險性及對於
    行為人未來行為之期待性相當之意旨而制定，而由法院視行
    為人之危險性格，決定應否令入勞動處所強制工作，以達預
    防之目的。是即便行為人有犯罪之習慣，但是否有宣付保安
    處分之必要性，法院仍得斟酌實際情況，以判斷被告未來受
    刑之執行是否足夠達防衛社會之目的以為決定。徵諸被告於
    本案竊盜犯行之方法，係趁被害人疏未注意之際而竊取之，
    堪認犯罪情節尚非重大，是被告於本案所為，雖非可取，然
    尚未達社會危險性之程度。若對被告逕為強制工作宣告，不
    僅無助於社會危險性之防堵，更恐與保安處分之立法本旨相
    悖，而終將失其宣告之意義。況改正被告竊盜犯行之有效方
    法，在於提供適當之更生保護、就業機會及社會扶助等，並
    非僅有執行強制工作之保安處分一途，而強制工作之保安處
    分係就被告人身自由之長期且嚴格之限制，自應從嚴認定之
    ，故依比例原則，衡酌被告本次犯行之嚴重性、所得財物之
    價值、所表現之危險性及對其未來之期待性等情以觀，認被
    告經有期徒刑5 月之執行後，應足以收遏止並矯治其犯罪行
    為之效果，且足以體現司法正義，並契合社會感情。另按18
    歲以上之竊盜犯，有犯罪之習慣者，得於刑之執行前，令入
    勞動場所強制工作，竊盜犯贓物犯保安處分條例第3 條第1
    項雖有明文。惟前開條例，於應執行之刑未達1 年以上者，
    不適用之，此見同條例第2 條第4 項規定即明。本案被告雖
    為竊盜犯，惟經本院審酌刑法第57條各款所列事由之一切情
    狀後，認被告本案各次犯行，情節均非重大，故本案犯行並
    未宣告達有期徒刑1 年，依上開規定，尚不得適用竊盜犯贓
    物犯保安處分條例第3 條第1 項規定，為被告應於刑之執行
    前令入勞動場所強制工作之宣告。從而，蒞庭公訴人請求宣
    告強制工作乙節，依前開說明，核屬尚無必要，併此敘明。
據上論斷，應依刑事訴訟法第299 條第1 項前段，刑法第320 條
第1 項、第47條第1 項、第41條第1 項，判決如主文。
本案經檢察官陳立興到庭執行職務。
中    華    民    國   100    年    7     月    27    日
                  刑事第五庭  審判長法  官   林家聖
                                    法  官   黃柏霖
                                    法  官   謝濰仲
以上正本證明與原本無異。
如不服本判決應於收受判決後10日內向本院提出上訴書狀，並應
敘述具體理由；其未敘述上訴理由者，應於上訴期間屆滿後20日
內向本院補提理由書（均須按他造當事人之人數附繕本）「切勿
逕送上級法院」。
中    華    民    國   100    年    7     月    27    日
                                    書記官   溫訓暖
附錄本案論罪科刑法條全文：
中華民國刑法第320條第1項
意圖為自己或第三人不法之所有，而竊取他人之動產者，為竊盜
罪，處5 年以下有期徒刑、拘役或5 百元以下罰金。